臺灣高雄地方法院民事判決
111年度雄小字第1014號
原      告  蘇英俊  

被      告  陳映如  
上列當事人間請求侵權行為損害賠償事件，原告提起刑事附帶民
事訴訟經本院刑事庭裁定移送前來（110年交附民字第39號），
本院於民國111年10月18日言詞辯論終結，判決如下：
    主      文
一、被告應給付原告新臺幣（下同）7,308元，及自民國（下同
    ）110年3月16日起至清償日止，按週年利率5％計算之利息。
二、原告其餘之訴駁回。
三、訴訟費用由被告負擔9％，餘由原告負擔。
四、本判決第一項得假執行。
    事實及理由
一、本件原告起訴時，原起訴請求被告給付原告9萬3,307元本息
    ，於訴狀送達後，捨棄關於車損9,000元、褲子399元部分損
    害之請求、不能工作之損失部分由2,528元改為請求800元，
    並縮減聲明為：被告應給付原告8萬2,180元，核屬減縮應受
    判決事項之聲明，則原告所為訴之變更，合於民事訴訟法第
    255條第1項第3款規定，應予准許。
二、原告主張：被告於109年5月12日17時許，騎乘電動輔助自行
    車（下稱甲車）沿高雄市新興區文衡一路由北往南方向行駛
    ，行經文衡一路與竹圍路交岔路口時，本應注意與他車行駛
    間隔，並隨時採取必要之安全措施，而依當時天候、路況並
    無不能注意之情形，竟疏未注意前後左右來車就貿然偏左行
    駛，適伊騎乘車牌號碼000-000號普通重型機車（下稱乙車
    ）在被告左後方沿同向行駛，伊見狀閃避不及，致伊所騎乘
    之乙車前車頭與被告所騎乘之甲車左後車身（後輪左側）發
    生擦撞，伊當場人車倒地，並受有左手肘擦傷1.5×1公分、
    左手背擦傷0.5×0.2公分、左手第五指擦傷0.1×0.1公分、左
    膝擦傷7×6公分等傷害（下稱系爭傷勢）。伊因被告上開不
    法侵害行為，因此支出醫療費用1,380元，又因此須休養1日
    無法工作，受有不能工作之薪資損失800元，另伊因被告之
    不法侵害而受有系爭傷勢，多次就醫，身心痛苦難以言喻，
    亦得請求賠償非財產上之損害8萬元，以資慰藉，以上金額
    合計8萬2,180元（計算式：1,380+800+80,000=82,180），
    伊自得依侵權行為之法律關係，請求被告加計法定遲延利息
    如數賠償等情，並聲明：㈠、被告應給付原告8萬2,180元，
    及自起訴狀繕本送達被告翌日（即110年3月16日）起至清償
    日止，按週年利率5％計算之利息。㈡、原告願供擔保，請准
    宣告假執行。
三、被告則以：系爭事故之發生係因原告無故自伊所騎乘之甲車
    後方高速撞擊所致，伊亦因此受傷，伊所騎乘之甲車並無左
    偏行駛，原告始應就系爭事故之發生負全部過失責任。退步
    言之，縱認被告為有過失，原告亦顯然與有過失，而應據以
    減輕或免除被告之損害賠償金額。又被告固不爭執原告因系
    爭事故受傷而支出醫療費用1,230元、不能工作之損失800元
    ，但原告另請求診斷證明書費用150元為重複開立，並無必
    要，應屬無據，至原告請求賠償慰撫金8萬元，則屬過高，
    亦應予以酌減等語，資為抗辯，並聲明：原告之訴駁回。
四、兩造不爭執之事項：
㈠、被告於109年5月12日17時許，騎乘甲車沿高雄市新興區文衡
    一路由北往南方向行駛至文衡一路與竹圍路交岔路口時，適
    有原告騎乘乙車同向在被告左後方行駛，雙方於上開地點發
    生碰撞，雙方均人車倒地，被告因此受有雙側膝部挫傷併血
    腫、下背挫傷、雙足踝挫傷等傷害；原告則受有系爭傷勢。
㈡、被告所涉上開犯行，經本院刑事庭以110年度交易字第31號判
    決被告犯過失傷害罪，處拘役35日，如易科罰金，以1,000
    元折算1日；原告部分亦遭上開刑事判決以原告犯過失傷害
    罪，處拘役30日，如易科罰金，以1,000元折算1日。
㈢、原告因本件車禍支出醫療費用1,230元、不能工作損失800元
    。
五、本件之爭點為：㈠、原告依侵權行為法律關係請求被告負損
    害賠償責任，是否有理由？㈡、原告就損害之發生或擴大，
    是否與有過失？㈢、原告請求被告損害賠償之項目及金額，
    是否於法有據並相當？茲分別論述如下：
㈠、原告依侵權行為法律關係請求被告負損害賠償責任，是否有
    理由？
  1.按汽車、機車或其他非依軌道行駛之動力車輛，在使用中加
    損害於他人者，駕駛人應賠償因此所生之損害，但於防止損
    害之發生，已盡相當之注意者，不在此限；不法侵害他人之
    身體或健康者，對於被害人因此喪失或減少勞動能力或增加
    生活上之需要時，應負損害賠償責任；不法侵害他人之身體
    、健康、名譽、自由、信用、隱私、貞操，或不法侵害其他
    人格法益而情節重大者，被害人雖非財產上之損害，亦得請
    求賠償相當之金額；不法毀損他人之物者，被害人得請求賠
    償其物因毀損所減少之價額，民法第191條之2、第193條第1
    項、第195條第1項前段、第196條分別定有明文。次按汽車
    行駛時，駕駛人應注意車前狀況及兩車併行之間隔，並隨時
    採取必要之安全措施，不得在道路上蛇行，或以其他危險方
    式駕車。行車速度，依速限標誌或標線之規定，無速限標誌
    或標線者，應依下列規定：一、行車時速不得超過50公里，
    道路交通安全規則第94條第3項、道路交通安全規則第93條
    第1項第1款分別定有明文。
  2.查原告主張：系爭事故之發生原因為被告於上開時、地騎乘
    甲車未注意與他車行駛間隔，並隨時採取必要之安全措施，
    而依當時天候、路況並無不能注意之情形，竟疏未注意前後
    左右來車即貿然偏左行駛，適有原告騎乘乙車在被告所騎甲
    車左後方行駛，亦有超速行駛（原告時速為50-60公里）之
    疏失，當時原告見被告所騎甲車偏左行駛時已不及閃避，因
    而撞及被告所騎甲車左後車身（後輪左側），雙方均人車倒
    地，原告因此受有系爭傷勢等情，業據提出與其所述相符之
    診斷證明、起訴書、醫療費用單據，並有本院110年度交易
    字第31號刑事判決在卷可稽（見本院卷第13-17頁），另經
    本院調閱上開刑事案件之偵審卷宗查明屬實，堪信為實在。
  3.又被告雖辯稱：伊騎乘之甲車並未偏左行駛云云，但經本院
    刑事庭重行勘驗肇事路口監視器錄影光碟，雖從影像中無法
    清晰判斷乙車龍頭是否偏左？但從影像中卻可明確看出原告
    騎乘之乙車是撞擊到被告騎乘之甲車後輪左側，有截圖1張
    在卷為憑（見本院110年度交易字第31號卷第275頁），並非
    如被告所稱是甲車後方遭撞擊，故從此撞擊點研判，若非被
    告騎乘之甲車遭撞擊當下，車身確實有偏左之情形，否則兩
    車既是同向前後平行直線行駛，何以撞擊點會在甲車前車後
    輪左側？以此觀之，被告所騎乘之甲車遭撞擊時，至少整個
    車身是處於偏左之情況，非如被告所辯為直線行駛，應堪認
    定。被告此部分所辯，核與前證據資料不符，自難認為可採
    。
  4.衡酌上情，被告上開駕駛行為業已違反道路交通安全規則第
    94條第3 項規定，被告加損害於原告，既不能證明其於防止
    損害之發生已盡相當之注意，且其不法侵害與原告所受損害
    間，又顯有相當因果關係，則原告依前揭規定，請求被告賠
    償渠等所受損害，於法洵屬有據（原告除依民法第191 條之
    2 外，另依民法第184 條第1 項前段為請求，核屬選擇的訴
    之合併，後者已無再加審究之必要）。
㈡、原告就損害之發生或擴大，是否與有過失？
  1.按損害之發生或擴大，被害人與有過失者，法院得減輕賠償
    金額，或免除之，民法第217條第1項定有明文。
  2.系爭事故之發生原因為被告騎乘甲車沿高雄市新興區文衡一
    路由北往南方向行駛至文衡一路與竹圍路交岔路口時，疏未
    注意與其他車輛保持適當之併行間隔，便逕行往左側偏移，
    適遇原告於同向行駛在其後方，亦有超速行駛之疏失，致兩
    車發生碰撞、雙方人車倒地等事實，已如前述，依此論究兩
    造之肇事責任，被告未保持兩車併行之間隔，而有違規情事
    以致肇事，原告所駕乙車亦有超速行駛之過失，堪認原告就
    系爭事故之發生，同有過失。本院衡酌兩造之行車狀態、違
    規情節及其原因力之輕重，認以判定被告之過失比例為60% 
    ，原告之過失比例為40% ，較為合理，爰就後述被告應賠償
    之金額予減輕40%。
㈢、原告請求被告損害賠償之項目及金額，是否於法有據並相當
    ？
  1.按不法侵害他人之身體或健康者，對於被害人因此喪失或減
    少勞動能力，或增加生活上之需要時，應負賠償責任；不法
    侵害他人之身體、健康、名譽、自由、信用、隱私、貞操，
    或不法侵害其他人格法益而情節重大者，被害人雖非財產上
    之損害，亦得請求賠償相當之金額，民法第193條第1項、第
    195條第1項前段分別定有明文。茲就原告請求之各項請求有
    無理由，分述如下：
  ①醫療費用：原告主張其因受有系爭傷勢，支出醫療費用1,380
    元等語，業據其提出與其所述相符之診斷證明、醫療費用單
    據（見附民卷第13頁、第21-27頁），堪信為真。被告關此
    部分固不爭執原告因系爭事故受傷，並支出上開醫療費用，
    惟抗辯：就其中診斷證明書費用150元部分，並非必要費用
    ，應予剔除云云，惟按診斷書費用，如係被害人為證明損害
    發生及其範圍所必要之費用，應納為損害之一部分，得請求
    加害人賠償（最高法院93年度台上字第1159號判決意旨參照
    ）。查原告申請診斷證明書，係為證明其受有系爭傷勢，則
    其請求被告給付之診斷證明書費150元，自屬證明損害發生
    所必要之費用，是原告請求被告賠償此部分費用，自屬有憑
    ，被告此部分所辯，尚難認為可採。
  ②不能工作之損失部分：原告主張其因系爭事故受傷，因此不
    能工作1日，以原告之日薪800元計算，共計損失800元等語
    ，業據其提出與其所述相符杏和醫院診斷證明書、在職證明
    及請假證明為證（見附民卷第13頁、本院卷第51-55頁），
    並為被告所不爭執（見本院卷第67頁），衡酌上情，原告主
    張：因系爭事故受傷，受有不能工作之損失為800元，核屬
    有據，應予准許。
  ③慰撫金部分：按非財產上賠償之金額是否相當，應斟酌實際
    加害情形、影響該權利是否重大、被害者與加害人之身分地
    位、經濟狀況及其他各種情形，以為核定之準據（最高法院
    47年台上字第1221號、51年台上字第223號判例意旨參照）
    。原告因系爭事故受傷，業如前述，其於肉體及精神上自感
    受相當之痛苦，其請求被告賠償非財產上之損害，於法尚無
    不合。查原告為高職畢業，任職於餐飲業，月收入約2萬2,0
    00元至2萬3,000元，名下無不動產。被告則為高商畢業，目
    前退休，退休前擔任臨時工，目前無收入，名下有汽車一部
    ，不動產3筆，投資數筆等情，經兩造陳明在卷，並有稅務
    電子閘門財產所得調件明細表在卷可參。本院審酌兩造之身
    分、地位、經濟能力及原告所受傷勢之嚴重程度等一切情狀
    ，認原告請求被告賠償慰撫金於1萬元之範圍內，應屬相當
    ，逾此範圍，則屬無據，應予駁回。
  ④依上所述，原告得請求被告賠償之金額共1萬2,180元（計算
    式：1,380＋800＋10,000＝12,180），惟本件應依過失相抵法
    則減輕被告40%之賠償金額，已據前述，則原告所得請求被
    告賠償之金額即應減為7,308元（計算式：12,180×60% ＝7,3
    08，不滿1 元部分四捨五入）。
六、從而，原告依侵權行為之法律關係，請求被告給付7,308元
    ，及自起訴狀繕本送達翌日即110年3月16日（見附民卷第33
    頁）起至清償日止，按年息5％計算之利息，為有理由，應予
    准許；至逾此範圍之請求，則屬無據，為無理由，應予駁回
    。
七、本件原告勝訴部分，係適用小額訴訟程序所為被告敗訴之判
    決，依民事訴訟法第436條之20之規定，應依職權宣告假執
    行。
八、本件事證已臻明確，兩造其餘攻擊防禦方法或舉證，經審酌
    後，核與判決結果不生影響，爰不逐一論列，併此敘明。
九、訴訟費用負擔之依據：民事訴訟法第79條。本件係刑事附帶
    民事訴訟，而由本院刑事庭移送民事庭者，依法不需徵收裁
    判費，且至本件言詞辯論終結時，亦未發生其他訴訟費用，
    故無從確定訴訟費用之數額。惟依法仍應依民事訴訟法第79
    條規定，諭知訴訟費用之負擔，以備將來如有訴訟費用發生
    時，得以確定其數額，併予敘明。
中　　華　　民　　國　　111 　年　　11　　月　　17　　日
                  高雄簡易庭  法      官  林綉君
以上正本係照原本作成。
如對本判決上訴，須於判決送達後20日內向本院提出上訴狀，並
須表明原判決所違背之法令及其具體內容與依訴訟資料可認為原
判決有違背法令之具體事實之上訴理由。（均須按他造當事人之
人數附繕本）。
民事訴訟法第436條之24第2項：對於本判決之上訴，非以違背法
令為理由，不得為之。                   
中　　華　　民　　國　　111 　年　　11　　月　　17　　日
                              書  記  官  羅崔萍